【裁判字號】    90,交易,22
【裁判日期】    900313
【裁判案由】    過失致死
【裁判全文】
臺灣桃園地方法院刑事判決                            九十年度交易字第二二號
    公  訴  人  臺灣桃園地方法院檢察署檢察官
    被      告  乙○○
    選任辯護人  丁○○律師
右列被告因過失致死案件，經檢察官提起公訴（八十九年度偵字第一八六八五號），
本院判決如左：
    主      文
乙○○因過失致人於死，處有期徒刑壹年。
    事      實
一、陳凱浩於民國八十九年九月十一日下午十時許，駕駛車牌號碼ＦＣ─八九九三號
    自用小客車，沿桃園縣楊梅鎮速限每小時四十公里之市區道路○○路由西往東方
    向行駛，應注意汽車行駛於市區道路時速不得超過四十公里，及左轉彎車應距交
    岔路口三○公尺前顯示方向燈或手勢，行至交岔路口中心處左轉，並不得占用來
    車道搶先左轉，及雙黃實線係雙向禁止超車路段，又依當時情形並無不能注意之
    情事，竟於行經梅高路之桃園縣楊梅鎮楊梅里一鄰高山幹十號附近設有雙黃實線
    禁止雙向超車之該路段，疏於注意上開規定，欲左轉進入無號誌之重劃區○道路
    ，仍超速以每小時五十公里以上之速度行駛，於該路口前，先自左側超越前方由
    丙○○駕駛之自用小客車逕行駛入該路口，又未顯示方向燈，使同向在其右側騎
    乘車牌號碼ＴＺＧ─三○○號機車並已進入交叉路口亦欲左轉進入重劃區之李鄭
    鄭味妹完全無法預見忽然駛入交岔路口之乙○○車輛，以致李鄭味妹閃避不及而
    發生碰撞，李鄭味妹並人車倒地且因此受有顱內出血等傷害，經送醫後於同年月
    十五日四時八分許不治死亡。乙○○並在有權偵查機關發覺其上開犯罪前，向前
    來處理現場之員警自首其犯罪，並願接受裁判。
二、案經臺灣桃園地方法院檢察署檢察官據報相驗偵查起訴。
    理      由
一、訊據被告乙○○固不諱言有於前揭時、地駕駛自用小客車與李鄭味妹所騎乘之機
    車發生碰撞之事實，然矢口否認涉有何過失，辯稱：伊與死者都要左轉，伊有打
    方向燈，是死者自後方來撞伊的，伊沒有過失云云，其於警訊中尚辯稱事故當時
    時速僅約四十公里，是同向行駛之李鄭味妹突然自其右方欲左轉重劃區○○○道
    路而自路旁竄出，伊閃避不及，始肇事故云云。經查：
  (1)前揭事實已據證人丙○○於檢察官偵查及本院審理時到庭結證無訛，丙○○向本
    院證稱「當時我開車行駛梅高路由西向東行駛往市區方向，死者和被告皆與我同
    向，被告原本行駛在我車後，在快到路口時（往重劃區○○○路口，我不知道路
    名），被告自小客車就從我左側超車，沒有打方向燈並直線加速，看起來像是直
    行，死者機車行駛在我後側，死者也要左轉，他有打方向燈，我看到死者要左轉
    ，就減速要讓他左轉，被告見我減速，就超我的車，被告是忽然超我的車，他也
    沒有打方向燈，死者機車根本來不及看到，就在死者左轉時，在路口與被告自小
    客相撞。」、「（當時你時速是多少？）五十公里。」、「（被告超你車時速約
    多少？）我不知道，但他比我快。他是加速超車，後來在路口，與死者機車碰撞
    ，他才煞車，車禍發生前，他沒有踩煞車，也沒有打方向燈。」、「（死者車速
    是多少？）很慢，約二、三十公里，而且她提早打方向燈，我很早就看到她要左
    轉。」等語（見本院九十年二月六日訊問筆錄），是依目擊證人丙○○所述，被
    告以時速五十公里以上之速度超速行駛於速限時速四十公里之市區道路，且於劃
    有雙黃實線之路段違法超車，又未打方向燈表示左轉，使同向在右側行駛亦欲左
    轉且已進入交岔路口之死者李鄭味妹完全無法預見忽然駛入路口之被告所駕車輛
    ，以致發生本件車禍；而證人與被告素昧平生，並無任何恩怨，依其所述係於事
    後偶然自其姐處知悉所目擊之車禍死者即係其姐之兒子的老師之母親，被害人李
    鄭味妹之夫甲○○始央請其至法院作證，所說均係事實，及被告於本院審理時亦
    無法提出其他證據反證證人所言有何瑕疵不實之處，認證人尚不可能無故為誣陷
    被告而任意於偵查及本院審理時一再到庭為虛偽陳述，認證人之上開證言為可採
    ；而依目擊證人丙○○所述，被告超速又違法超車，且未依規定左轉，使已左轉
    進入交岔路口之死者李鄭味妹不及預見忽然駛入路口之被告所駕車輛，以致發生
    本件車禍，被告有過失甚明，復有道路交通事故調查報告表一紙、事故照片四十
    六幀附卷足稽，另本件車禍被害人李鄭味妹因本件車禍而死亡，亦經本檢察官督
    同檢驗員相驗屬實，製有相驗筆錄、相驗屍體證明書、驗斷書各一件在卷可憑，
    被告猶空言辯稱係李鄭味妹來撞伊車，伊無過失云云，不足採信。
  (2)又雖依偵查卷附現場照片所示，被告於車禍發生後所遺留在現場之上開肇事車輛
    ，車頭及前輪均以正朝前方向停放，並無左轉之跡象，然最初到達現場之警員李
  建誠到庭向本院證稱被告於車禍後在現場立即陳明行進方向是要左轉，及被告於
    警訊及偵審中均一再堅稱其係要左轉進入重劃區○道路，而又無證據證明被告當
    時之行進方向絕對不可能向左，是非無可能被告確係要左轉始超車進入路口，於
    尚未向左方向行駛之際即發生本件車禍，本院乃從被告所述認定其係要向左轉彎
    方向行進，併此敘明。
  (3)按汽車行駛於市區道路，時速不得超越四十公里，又左轉彎車應距交岔路口三○
    公尺前顯示方向燈或手勢，行至交岔路口中心處左轉，並不得占用來車道搶先左
    轉，此道路交通安全規則第九十三條第一項第一款、第一百零二條第四款均定有
    明文；另依道路交通標誌標線設置規則第一百四十九條第一項第八款規定雙黃實
    線設於路段中，用以分隔對向車道，並雙向禁止超車，再依道路交通安全規則第
    一百零一條第二款規定在設有禁止超車標線處所，不得超車；而本案車禍之肇事
    地點，係市區道路，速限為時速四十公里，且該路段設有雙黃實線，有道路交通
    事故調查報告表一紙及現場照片多張在卷可稽，被告行經無號誌之交岔路口欲左
    轉進入重劃區道路，竟疏未注意上開規定，超速行駛且違反規定超車，又未打方
    向燈，以致被害人無法預見忽然駛入交岔路口之被告車輛而發生本件車禍，其有
    過失甚為顯然，且被告之過失行為與被害人李鄭味妹之死亡結果間有相當因果關
    係，本件事證已臻明確，被告犯行洵堪認定。
二、核被告所為，係犯刑法第二百七十六條第一項之罪。被告在肇事後，犯罪未被發
    覺前，即向前來處理現場之桃園縣警察局楊梅分局警備隊警員李健誠自首其犯行
    ，已據證人李健誠到庭結證屬實，應依刑法第六十二條前段之規定減輕其刑。爰
    審酌被告品行，駕駛車輛行駛於道路上不思為人為己應恪遵各項交通規則以維行
    的安全，竟因一己之放縱自私發生本件車禍造成無辜被害人死亡之嚴重後果，被
    害人家屬因頓失所依悲痛不己，且被告迄今尚未與家屬達成和解，又飾詞狡辯態
    度不佳等一切情狀，量處如主文所示之刑。
據上論斷，應依刑事訴訟法第二百九十九條第一項前段、刑法第二百七十六條第一項
、第六十二條前段、第七十四條第一款，罰金罰鍰提高標準條例第一條前段，判決如
主文。
本案經檢察官黃文明到庭執行職務
中       華       民       國      九十    年    三      月    十三    日
                                臺灣桃園地方法院刑事第六庭
                           法  官  孫惠琳
右正本證明與原本無異。
如不服本判決，應於判決送達後十日內向本院提出上訴狀( 應附繕本 )，上訴於
臺灣高等法院。
                                      書記官  沈秀珍
中       華        民       國      九十   年    三      月    十九    日
附論罪科刑依據之法條：
附錄法條：刑法第二百七十六條第一項
(過失致死罪)
因過失致人於死者，處二年以下有期徒刑、拘役或二千元以下罰金。


司法院資訊處製作；財團法人民間司法改革基金會備份。
